最高法院刑事判決　　　　　　　　　　　　　　　　八十八年度台上字第三六五號
　　上　訴　人　甲○○
右上訴人因違反麻醉藥品管理條例案件，不服台灣高等法院中華民國八十七年二月十
八日第二審更審判決（八十六年度重上更(三)字第三○二號，起訴案號：台灣板橋地方
法院檢察署八十三年度偵字第二五○一、三六八三號），提起上訴，本院判決如左：
    主  文
原判決撤銷，發回台灣高等法院。
    理  由
本件原判決認定上訴人甲○○與業經判處罪刑確定之丁秀英，基於共同意圖營利之概
括犯意，自民國八十二年九月間起至八十三年一月二十八日止，在台北縣板橋市日鑫
滿天星遊樂場，連續多次合資，以每一大包安非他命新台幣（下同）一萬元之價格，
向綽號「徐仔」之不詳姓名年籍之人販入安非他命。除部分供其二人自己吸用（丁秀
英、甲○○吸用部分已經另案判處罪刑）外，餘則分裝成數小包（每小包重約○‧三
公克）後，在上訴人住處台北縣土城市○○路四八三巷十弄二十九號，以高於買價之
每小包一千元之價格，推由丁秀英連續販賣五次；另由甲○○連續販賣三次予陳飛虎
（同案判刑確定）非法吸用。嗣於八十三年一月二十八日凌晨三時許，經警查獲陳飛
虎非法吸用安非他命後，命陳飛虎與上訴人以電話聯絡，佯裝欲購買安非他命，旋循
線於同日上午四時四十分許，在上開住處查獲上訴人販賣未遂。並扣得其與丁秀英所
共有、供非法販賣所用之如原判決附表（下稱「附表」）壹第一項所示之安非他命；
另同時於該處丁秀英之房間內扣得交由丁秀英所有供非法販賣安非他命之用如附表貳
第一、二項所示之物。又於當天上午七時許，在日鑫滿天星電玩店查獲丁秀英，自其
身上扣得供非法販賣所用如附表貳第五項所示之安非他命等情。因而撤銷第一審關於
上訴人非法販賣化學合成麻醉藥品部分之判決，改判仍論處上訴人共同連續非法販賣
化學合成麻醉藥品罪刑。固非無見。
惟查，(一)、刑事訴訟法已於八十六年十二月十九日修正公布，其第九十五條規定，訊
問被告應先告知「一犯罪嫌疑及所犯所有罪名。罪名經告知後，認為應變更者，應再
告知。二得保持緘默，無須違背自己之意思而為陳述。三得選任辯護人。四得請求調
查有利之證據。」等事項。乃原審於調查期日及審判期日均未踐行上開程序，此於判
決要難謂無影響，自屬違法。(二)、原判決既認定上述查獲扣案之安非他命均係上訴人
與丁秀英合資販入，自屬其二人共有，乃附表貳第五項記載該三小包安非他命係李
秀英一人所有，係屬理由矛盾。(三)、上訴人一再否認販賣安非他命，本院前次判決（
八十六年度台上字第七四九九號）發回更審意旨第二點即指明，上訴人於八十三年二
月十九日經警察另案查獲非法吸用安非他命。其於警訊中供認，伊與丁秀英曾共同販
賣安非他命為警方查獲，當時安非他命都是丁女購買回來共同吸食及販賣，現在伊已
沒有與丁女販賣，故才向丁女購買等語（見八十三年度偵字第三六八三號卷第六頁背
面），其自白與丁秀英曾有共同販賣安非他命之犯行，此不利於上訴人之自白，是否
與事實相符﹖能否採為論罪之證據﹖自應詳細審究。惟原審仍恝置不論，遽認此部分
安非他命非供本案販賣之物，顯屬可議。上訴人上訴意旨指摘原判決不當，非無理由
，應認仍有發回更審之原因。又毒品危害防制條例已於八十七年五月二十日公布施行
，對於販賣第二級毒品安非他命，該法第四條第二項亦明文處罰，而有新舊法比較之
問題，案經發回，併應注意及此。附此明。
據上論結，應依刑事訴訟法第三百九十七條、第四百零一條，判決如主文。
中      華      民      國    八十八    年      一      月    二十八    日
                              最高法院刑事第九庭
                                  審判長法官  吳  雄  銘
                                        法官  羅  一  宇
                                        法官  池  啟  明
                                        法官  石  木  欽
                                        法官  王  憲  義
      右正本證明與原本無異
                                              書  記  官
中      華      民      國    八十八    年      一      月    二十九    日
